【裁判字號】    89,易,3703
【裁判日期】    891218
【裁判案由】    毒品危害防制條例
【裁判全文】
台灣台中地方法院刑事判決                        八十九年度易字第三七三號
    公  訴  人  台灣台中地方法院檢察署檢察官
    被      告  甲○○
右列被告因毒品危害防制條例案件，經台灣台中地方法院檢察署檢察官提起公訴 (八
十九年度毒偵字第六０六八號)及同署檢察官移送併辦 (八十九年度毒偵字第七四二
八號)，本院判決如左︰
    主      文
甲○○連續施用第二級毒品，處有期徒刑柒月，扣案之安非他命壹小包 (含袋重參點
陸公克)沒收銷燬之。
    事      實
一、甲○○前於民國八十八年十二間因施用第二級毒品安非他命案件，經本院以八十
    八年度毒聲字第七三一八號裁定送觀察、勒戒後，認無繼續施用毒品之傾向，經
    台灣台中地方法院檢察署檢察官於八十八年十二月二十八日以八十八年度毒偵字
    第二八二九號為不起訴處分在案，仍不知警惕。又於八十九年一月間因施用第二
    級毒品安非他命案件，經本院以八十九年度毒聲字第九七號裁定送觀察、勒戒後
    ，經依法考核認有繼續施用毒品之傾向，由檢察官聲請本院以八十九年度毒聲字
    第一三九三號裁定先令入戒治處所施以強制戒治一年，嗣因強制戒治執行滿三月
    ，經評定為合格已無繼續戒治必要，再經本院於八十八年七月十九日以八十九年
    度毒聲字第四四一四號裁定停止戒治，所餘戒治期間，付保護管束。因甲○○另
    有二犯施用第二級毒品安非他命犯行，經本院於八十九年三月二十七日以八十九
    年度易字第八五五號判處有期徒刑六月，於同年四月二十二日確定 (尚未執行)
    。詎甲○○於前揭停止強制戒治付保護管束期間，仍不知悔改，竟另行基於施用
    第二級毒品安非他命之概括犯意，自八十九年八月中旬起至八十九年十月十六日
    止，由綽號阿文之不詳姓名者處，無償取得第二級毒品安非他命後，在台中縣豐
    原市○○路九十二巷七弄十一號住處，將安非他命放置在吸食器內，然後加以火
    烤使生煙氣再以口鼻吸其煙氣之方法，連續施用第二級毒品安非他命多次，平均
    二至三日施用一次。嗣先於八十九年八月二十九日，經台灣台中地方法院檢察署
    定期採集尿液送驗，呈甲基安非他命陽性反應而查獲；其後於同年九月七日上午
    十一時五分許，經台中縣警察局豐原分局通知採集尿液送驗，又呈甲基安非他命
    陽性反應而查獲；復於八十九年十月十八日晚間八時三十分許，在台中市○○路
    三六七號八樓八一六室前為警查獲，並扣得甲○○所有之安非他命一小包 (含袋
    重三．六公克)，經採集其尿液送驗，亦呈甲基安非他命陽性反應。
二、案經台灣台中地方法院檢察署檢察官自動檢舉偵查起訴及台中縣警察局豐原分局
    報告同署檢察官移送併辦。
    理      由
一、右揭事實，業據被告甲○○坦承不諱，並有扣案如主文所示之物可資佐證，且被
    告於八十九年八月二十九日、同年九月七日、同年十月十八日所採集之尿液，經
    分別送台灣尖端先進生技醫藥股份有限公司藥物檢驗中心、私立中山醫學院附設
    孫中山先生紀念醫院藥物濫用檢測中心、台中市衛生局檢驗結果，均呈甲基安非
    他命陽性反應，有濫用藥物尿液檢測報告、確認結果報告、煙毒尿液檢驗成績書
    各一紙附卷可查。
二、按毒品危害防制條例對於施用毒品者，並未予以除罪，施用毒品之行為仍屬犯罪
    ，本應受刑罰之評價，惟因施用毒品者屬「病態性犯人」，毒品危害防制條例為
    維護施用毒品行為人之身心健康，乃明定應施以類似病患治療之觀察、勒戒或強
    制戒治等療程，並僅在該條例第二十條第二項、第二十三條第一項所定之條件下
    （亦即：(一)初犯經觀察、勒戒，無繼續施用毒品之傾向，(二)五年內再犯經觀察、
    勒戒，無繼續施用毒品之傾向，(三)一犯經觀察、勒戒，有繼續施用毒品之傾向，
    再經強制戒治期滿），始免予刑罰訴追外，對每一施用毒品之行為，仍應施予罪
    刑之評價。至毒品危害防制條例第二十二條第二項中段所稱違反保護管束應遵守
    事項情節重大者，得由檢察官聲請法院裁定撤銷停止戒治之規定，應係類如保安
    處分執行法第四條之一第二項前段之立法意旨，僅就已進行之強制戒治處分，繼
    續執行，即足收戒除毒癮之治療目的，無再向法院聲請裁定送觀察、勒戒或強制
    戒治之實益，並非限制停止戒治期間之施用毒品行為，「僅」得撤銷停止戒治，
    不得提起公訴。否則停止戒治前施用毒品之行為，應論處刑罰，停止戒治後之施
    用毒品行為，非難性較前者更高，反而不得訴追處罰，無異鼓勵犯罪。足見立法
    者之本意，當無以強制戒治之療程尚未完成，認停止戒治期間之施用毒品行為，
    無再為罪刑評價之必要，且在再犯、三犯或三犯以上之情形均然，不得割裂解釋
    ，認再犯僅得撤銷停止戒治，不得提起公訴；三犯或三犯以上者，除得撤銷停止
    戒治，亦可提起公訴。職是之故，毒品危害防制條例所稱之「再犯」、「三犯」
    應以是否為訴訟法上之同一案件為斷，而非以觀察、勒戒或強制戒治等療程完結
    之次數為準 (最高法院八十九年度台非字第九０號判決亦採此見解)。查被告先
    於八十八年十二間因施用第二級毒品安非他命案件，經本院以八十八年度毒聲字
    第七三一八號裁定送觀察、勒戒後，認無繼續施用毒品之傾向，經台灣台中地方
    法院檢察署檢察官於八十八年十二月二十八日以八十八年度毒偵字第二八二九號
    為不起訴處分在案；又於八十九年一月間因施用第二級毒品安非他命案件，經本
    院以八十九年度毒聲字第九七號裁定送觀察、勒戒後，經依法考核認有繼續施用
    毒品之傾向，由檢察官聲請本院以八十九年度毒聲字第一三九三號裁定先令入戒
    治處所施以強制戒治一年，嗣因強制戒治執行滿三月，經評定為合格已無繼續戒
    治必要，再經本院於八十八年七月十九日以八十九年度毒聲字第四四一四號裁定
    停止戒治，所餘戒治期間，付保護管束。因甲○○另有二犯施用第二級毒品安非
    他命犯行，經本院於八十九年三月二十七日以八十九年度易字第八五五號判處有
    期徒刑六月，於同年四月二十二日確定，此有卷附之台灣台中地方法院檢察署刑
    案資料查註紀錄表、台灣高等法院被告全國前案紀錄表、不起訴處分書、判決書
    、裁定書在卷足憑。是被告因在八十九年一月間二犯施用安非他命之行為，經法
    院第二度裁定送觀察、勒戒、強制戒治及停止戒治付保護管束，已逾半年後之八
    十八年十一月上旬起，才再度開始施用第二級毒品安非他命，應係另起犯意，核
    屬另一獨立之犯罪行為，揆諸前揭說明，被告自八十九年八月中旬起施用第二級
    毒品之行為，應屬三犯。因而事證明確，被告三犯施用第二級毒品安非他命之犯
    行洵堪認定，應予依法論科。
三、查安非他命係屬毒品危害防制條例第二條第二項第二款所指之第二級毒品，是被
    告三犯施用第二級毒品安非他命，所為係犯同條例第十條第二項之施用第二級毒
    品罪。其持有毒品之行為，意在供己施用，故持有之低度行為，應為施用之高度
    行為所吸收，不另論罪。被告先後多次施用第二級毒品安非他命之犯行，時間緊
    接，且觸犯構成要件相同之罪，顯係基於概括犯意反覆為之，應依刑法第五十六
    條連續犯之規定，論以一罪，並加重其刑。被告如事實欄所示犯罪事實，公訴人
    雖僅起訴八十九年八月二十九日往前回溯三日內施用安非他命一次之一部事實，
    就其餘犯罪事實未經起訴，惟被告就該部分，既與起訴部分有連續犯之裁判上一
    罪關係，為起訴效力所及，自在本院所應審理之範圍。爰審酌被告已有數次施用
    毒品犯行，竟猶故態復萌，再施用毒品不輟，無視於毒品對於自身健康之戕害及
    國家對於杜絕毒品犯罪之禁令，惡性非輕，並參以被告施用毒品之次數及犯後坦
    承犯行，態度尚稱良好等一切情狀，量處如主文所示之刑，以示懲儆。扣案之第
    二級毒品安非他命一小包 (含袋重三．六公克)應依毒品危害防制條例第十八條
    第一項前段沒收銷燬之。
四、據上論斷，應依刑事訴訟法第二百九十九條第一項前段，毒品危害防制條例第十
    條第二項、第二十三條第二項後段、第十八條第一項前段，刑法第十一條前段、
    第五十六條，判決如主文。
中      華      民      國      八十九     年      十二      月  十八   日
                                    台灣台中地方法院刑事第七庭
                                            法  官  劉  長  宜
右正本證明與原本無異。
如不服本判決，應於判決送達後十日內向本院提出上訴狀，上訴於臺灣高等法院臺中
分院( 須附繕本 )。
                                            書記官
中      華      民      國      八十九     年      十二      月  十九   日
附錄論罪科刑之法條︰
毒品危害防制條例第十條第二項：施用第二級毒品者，處三年以下有期徒刑。


司法院資訊處製作；財團法人民間司法改革基金會備份。
